# 收入确认问题

提问人：fluxion 时间：2013-03-06 20:28:01
某企业销售高尔夫俱乐部会籍，另外搭配球场内的别墅 40 年使用权（房屋产权由于用地性质等原因不能转移），会籍销售价格与房屋大小等挂钩，每年另外每平方米每年交 5 元会籍管理费。问其销售收入应一次确认还是分 40 年确认。

回答人：chenyiwei
基于实质重于形式的原则，分析房屋所有权上的主要风险和报酬是否已经转移，即事实上是否属于变相出售房地产。如果是，则总价中对应于房屋销售的部分应当在满足销售商品收入确认条件的前提下一次性确认收入。

回答人：chenyiwei
回复 fluxion 的帖子
这种问题需要结合具体的合同条款详细分析，实质重于形式的判断和把握在此方面会起到很大的作用。我自己也处理过以会所会籍销售的名义实质上是销售房地产的例子。例如，存在以下迹象的，应关注该交易的经济实质是否包含了房地产销售的因素：一个会籍对应于一套特定房屋的使用权，对应关系清晰，不得随意调换；使用权期限很长，基本上占到房屋使用寿命或者所在土地使用权年限的全部或绝大部分；会籍的转让与房屋使用权的转让挂钩，不得分开交易；会籍所有人可以在遵守一些一般性限制条件的基础上，以其自己希望的任何方式使用该房屋；在考虑会籍的定价时将房价因素纳入考虑，即使同一级别的会籍，对应的房屋不同，可能导致会籍费价格不同；等等。

回答人：chenyiwei
回复 fluxion 的帖子
个人意见：
1 、由于合同不可能转移和规避所有的风险，因此应当依据所有权上最主要的风险和报酬的转移和承担情况考虑交易的经济实质和相应的会计处理方案。当然因为时间较长，如您所说“当将其放在一个大环境而非具体案例来说，财产的毁损风险这个类型导致标的的变化就不好说是小概率了”，在交易的处理过程中谨慎考虑不确定性因素的影响。但如果可以确定所保留的仅是次要风险的（如外墙脱落伤人等意外事件的风险），我理解可以通过在负债中预留一定的预计负债来涵盖这些次要风险。
2 、在很多情况下，法律形式要求更多地是用来对抗外部第三人的，在合同双方之间，不能完全以法律形式理由来抗辩。或者在很多情况下，完善法律形式只是一个程序问题（当然为此可能发生或多或少的成本）。而且民事诉讼也有“不告不理”的原则。在不发生诉讼的情况下，仅仅依据法律形式不完备，并不是不按照其经济实质进行会计处理的充分理由。

提问人：fluxion 时间：2013-03-07 09:26:42
回复 很白很白 的帖子
请问，如何判断风险和报酬是否一次性转移了呢？合同明确约定是 40 年使用权。如果地震风险应该还是产权所有人， 也就是高尔夫俱乐部的吧。

回答人：chenyiwei
那要看保留的是否仅是次要风险。例如在少震、弱震区，发生破坏性地震的风险就不是主要风险，仅是次要风险。

提问人：fluxion 时间：2013-03-07 22:06:50
我理解的是：收入的确认原则就是风险和报酬的转移这个是公认的原则。界定是否当期确认收入就是确认当期主要风险报酬是否转移。本案例因为时间跨度，什么是主要风险报酬就不是那么好确定，当时间大幅度增加的时候，风险将出现本质的变化，这里无法穷举所有小概率风险，但类似规划变迁，到底是大概率还是小概率，伟大祖国总让我看不懂。同样由于时间的延长，报酬获得的方式就不仅仅使用权相关。所以法律制定过程中已经考虑了时间的因素，准则也一样。所以才有租赁不过 20 年的规定；所以才有抵押、质押，所以才有产权与使用权的本质区别，所以才有准则讲解中对让渡使用权收入的解释。虽然中国特色的土地政策导致房屋使用权与产权有趋同，但依然不是一回事。房屋使用权时间覆盖了土地使用权时间就能说依附所有权上的风险和报酬就转移依据不好说。 2 、我理解，法律形式似乎不是“更多用来对抗外部第三人”，民法的应该仅仅是约束合同双方。双方意愿一致，民不告官不理，但第三人权益受损，寻求法律救济的时候，原合同双方的约定如与现有法律法规冲突，就不能对抗他。而且上述规划变更，行政权侵害更是明确赔偿主体，现行创新合同无法覆盖 40 年内的不确定事项，毕竟谁也无法打败时间。持续经营是个大假设，但我国现实中 40 年的持续经营又是多么遥不可及。

回答人：chenyiwei
在确定业务的经济实质时，对风险的谨慎考虑确实是需要的。当然不同的人可能对风险的认识和把握的侧重点有所不同，但控制风险这一点是共同的，

提问人：fluxion 时间：2013-03-08 10:27:13
回复 chenyiwei 的帖子
本案例如果套用租赁准则可以吗？

回答人：chenyiwei
确实包含租赁的因素。但一旦运用租赁准则，也会涉及到对房屋所有权上的风险和报酬是否已经转移出去的判断。如果是融资租赁，则还是要按照销售房地产进行会计处理的。

提问人：fluxion 时间：2013-03-12 22:46:10
回复 chenyiwei 的帖子
套用租赁准则，根据准则及其讲解，五个条件符合一个就可以了 1 、所有权转移； 2 、有购买选择权且合理确定会选择购买； 3 、租赁期涵盖使用寿命75%以上； 4 、付款现值与资产公允价值基本相当； 5 、不改造其他不能用。但就这个案例似乎无法明确是否符合。因为政策影响所以所有权转移具有重大不确定性，且因为没产权，时间不确定，补地价、土地增值税等等因素公允价值与付款现值难以比较，防止倒是不改造人人能用。 所以要套似乎也牵强，说道底都是我国土地制度的怪胎导致的。

回答人：chenyiwei
关键是从定义出发，关注风险和报酬的转移。这五项标准仅仅是一般情况下的参考标准，并非适用于所有情形。